臺灣臺中地方法院交通事件裁定　　　　 96年度交聲字第989號
原處分機關　交通部公路總局臺中區監理所
受處分人即
聲明異議人　甲○○
　　　　　　　　　　國民
上列受處分人因違反道路交通管理處罰條例案件，對於交通部公
路總局臺中區監理所九十六年八月八日所為之處分（中監違字第
裁六０－Ｃ00000000號裁決書），聲明異議，本院裁定
如下：
    主    文
異議駁回。
    理    由
一、原處分機關交通部公路總局臺中區監理所略以：本案係臺北
    縣政府警察局新店分局於民國九十六年六月四日十九時三十
    分許，在臺北縣深坑鄉○○街一七巷一號處查獲Ａ二－五三
    九三號自用小客車有「紅線停車」違規，遂以北縣警交字第
    Ｃ00000000號舉發違反道路交通管理事件通知單舉
　　發並拖吊移置。異議人即受處分人（下稱受處分人）甲○○
　　於違規日當晚繳納違規罰鍰及拖吊費、管理費並領回該車後
　  ，即以「汽車停靠處並未妨礙交通，及該處已為廢墟，卻仍
    未取消紅線」為由提出申訴，經原舉發單位函復略以「該車
    雖停放在無人居住眷村內，惟在路權機關尚未塗銷該標線前
    ，駕駛人仍應遵行」；另臺北縣深坑鄉公所亦函復以「該路
    段是依據九十三年六月八日北府消救字第０九三００一六０
    六七號函『巷道淨空專案』劃設紅線」。嗣因受處分人仍有
    不服，原處分機關遂於九十六年八月八日以中監違字第裁六
    ０－Ｃ00000000號裁決書裁處罰鍰新臺幣（下同）
　　九百元（本案罰鍰已繳納），於法應無不合等語。
二、聲明異議意旨則以：
  (一)有關不服臺北縣政府所為汽車拖吊處分一千元移置費、二百
　　元保管費，計一千二百元部分（如附件四、臺北縣政府自行
　　收納款項統一收據影本），已向交通部訴願審議委員會提起
　　訴願處理中，合先敘明。本件受處分人主張撤銷裁罰處分理
    由如下：
  1.受處分人汽車被臺北縣政府警員等人強力拖吊之處，係形同
    廢墟幾乎無人住居的小眷村內，僅此一條寬約四公尺餘，四
    處雜草叢生、無法迴車之死巷道路，且無其他任何網狀道路
    可供車輛任意通行，當時是將汽車緊靠在已傾倒無人住居房
    屋旁邊，同方向亦散見停列有十餘輛汽車，何有妨礙交通？
    且依臺北縣政府妨害交通車輛自治條例第一條規定「臺北縣
    政府為處理妨害交通車輛，消除道路障礙，特制定本自治條
    例」，則據上述所言，受處分人汽車既未有妨礙交通及人車
    通行，而臺北縣政府在該處劃設紅線禁止臨時停車，即與本
    條例第一條立法意旨，尚有未合。
  2.地面上雖劃設有禁止臨時停車的紅色標線，但早已剝離褪色
    ，或許為早先因有人居住、人車通行之眷村時期所劃設之紅
    線？如今已儼然成為廢墟，卻仍未廢止消除紅線，是否合理
    ？按行政機關法令之制定、修正、廢止，應與時併進，始符
    合現代福利國家政策，及合乎人民期待；然臺北縣政府既已
    行政怠惰，未即時廢止消除該形同廢墟小眷村內之禁止臨時
    停車紅線，卻以此為由，合法掩護非法，連續強力拖吊、罰
    鍰，顯係陷人民不斷遭受違規裁罰，增進縣府財庫收入。
  3.經詢問鄰近該破舊眷村門口之機車行老闆告知：「只見每日
    數次進入破舊眷村內，強力拖吊，這種民營拖吊公司真好賺
    錢……」而受處分人汽車遭強力拖吊之處，係形同廢墟幾乎
    無人住居的小眷村內，僅此一條寬約四公尺餘，雜草叢生、
    無法迴車之死巷道路，且無其他任何網狀道路可供車輛任意
    通行。因此，足以論定拖吊車係倒車數十公尺，進入該處強
    力拖吊本車，如果真係每日數次倒車數十公尺，進入該處強
    力拖吊，則執法警員及臺北縣政府違規拖吊BOT 之金萬輝企
    業股份有限公司為何每日數次於該地強力拖吊？況被拖吊之
    處，遠離深坑鄉○○○街有數公里之遠，地處郊區，且當時
    為週一晚上七時許，不在人車鼎沸老街拖吊其他違規車輛，
    卻遠至近乎杳無人跡之該處強力拖吊本車，則其拖吊行為是
    否不合乎常理？是否足證上述彼等有不可告人或不為人知之
    罪嫌？
  4.依附件三、新店分局書函影本說明二「……並於違規地面標
    記移置車輛牌號，保管場及聯絡電話號碼……」，顯有與事
    實不符之處，此觀之其所附交通違規現場照片（如附件五、
    照片影本）本車被強力拖吊，根本未於現地車前或車後留下
    任何文字或標語符號告知，因此才讓人誤以為愛車被偷，情
    緒陷入低潮、緊張萬分。嗣經電話四處查詢，始知愛車被強
    力拖吊；依臺北縣政府妨害交通車輛自治條例第五條「移置
    車輛時，應配置警察人員，隨車執行簽證舉發事項，並於停
    車地面標記移置車輛牌號、保管場及聯絡電話號碼」規定，
    足證其不符合正常行政拖吊程序，甚且違法拖吊本車。
  5.被拖吊之處，距離新店市○○路二三五巷一八號之金萬輝企
    業股份有限公司拖吊輛保管場（即檢舉人繳費領回本車處）
    ，遠超過十公里，則其不在新店附近拖吊違規車輛，卻越過
    鄉鎮市轄區，遠至深坑鄉形同廢墟處強力拖吊本車，則其拖
    吊行為是否不合乎常情？另金萬輝企業股份有限公司與臺北
    縣政府違規 BOT之合約範圍有無擴及至深坑鄉轄區？如無，
　　是否已逾越該公司拖吊違規車輛營業項目範圍？是否因此更
　  加證明上述渠等有不可告人或不為人知之罪嫌？
  6.縱有在劃設紅線之禁止臨時停車處所停車，然該處係廢墟小
    眷村無法迴車之死巷道路，暫停本車並未妨礙往來人車通行
    ，執法交通警員大可將違規舉發單夾在本車擋風玻璃上，事
    後由本人開車駛離，前往指定地點繳費，惟警員林東緯等人
    不為此圖方便百姓，卻在雜草叢生、無法迴車及人車通行不
    便之廢墟小眷村內死巷道路處所，倒車數十公尺強力拖吊本
    車，也未免矯枉過正，過於盡責，是否有違「大砲打小鳥」
    之比例原則？
  (二)綜上所述，交通部公路總局臺中區監理所九十六年八月八日
　　中監違字第裁六０－Ｃ00000000號裁決書所為之處
  　分，顯有錯誤，爰請撤銷原處分等語。
三、按「駕駛人駕駛車輛或行人在道路上，應遵守道路交通標誌
    、標線、號誌之指示、警告、禁制規定，並服從執行交通勤
    務之警察或依法令執行指揮交通及交通稽查任務人員之指揮
    。前項道路交通標誌、標線、號誌之指示、警告、禁制規定
    、樣式、標示方式、設置基準及設置地點等事項之規則，由
    交通部會同內政部定之。」，道路交通管理處罰條例第四條
    定有明文。次按「標誌、標線、號誌之設置目的，在於提供
    車輛駕駛人及行人有關道路路況之警告、禁制、指示等資訊
    ，以便利行旅及促進交通安全。」、「標線依其功能分類如
    左：二禁制標線　用以表示道路上之遵行、禁止、限制等特
    殊規定，告示車輛駕駛人及行人嚴格遵守。」、「標線依其
    型態原則上分類如下：一線條　以實線或虛線標繪於路面或
    緣石上，用以管制交通者，原則上區分如下：(五)紅實線設於
    路側，用以禁止臨時停車。」，道路交通標誌標線號誌設置
    規則第二條、第一百四十八條第二款、第一百四十九條第一
    項第五款亦定有明文。又按「汽車停車時，應依下列規定：
    一、禁止臨時停車處所不得停車。」、「汽車駕駛人停車時
    ，有下列情形之一者，處六百元以上一千二百元以下罰金：
    一在禁止臨時停車處所停車。」，道路交通安全規則第一百
    十二條第一項第一款、道路交通管理處罰條例第五十六條第
    一項第一款分別定有明文。經查：
  (一)本件異議人即受處分人遭臺北縣政府警察局新店分局舉發違
    規停車之位置係於臺北縣深坑鄉○○街十七巷一號處，該處
    經臺北縣政府函示臺北縣深坑鄉公所（系爭舉發地之道路標
    線設置主管機關），以「巷道淨空專案」辦理於臺北縣深坑
    鄉○○街十七巷禁止停車之紅實線禁制標線等節，有臺北縣
    政府警察局舉發單、臺北縣深坑鄉公所九十六年八月十三日
    北縣深建字第０九六０００七六二三號函、臺北縣政府九十
    三年六月八日以北府消救字第０九三００一六０六七號函（
    內附臺北縣政府執行「巷道淨空專案」現場示意圖）。是違
    規地確實經道路主管機關依法繪製紅實線以示該處禁止臨時
    停車一節，應屬甚明。
  (二)本件異議人即受處分人確實於九十六年六月四日十九時三十
    分許，在臺北縣深坑鄉○○街一七巷一號處違反紅線禁制標
    線而違規停放車號Ａ二－五三九三號自用小客車一節，為異
    議人即受處分人所不爭執，復有北縣警交字第Ｃ00000
    000號舉發違反道路交通管理事件通知單附卷可稽，堪為
    認定。
  (三)是揆諸首開說明，道路路面上之紅色實線既係用以指示禁止
    臨時停車路段，且設置標線之主管機關亦係依據相關交通法
    規授權設置，則駕駛車輛之用路人遵守該標線指示，本屬應
    然。異議人即受處分人既有前開違規事實，臺北縣政府警察
    局依發舉發其違規事項，自無不符之處。異議人即受處分人
    雖又稱：該車輛停放處係在已傾倒無人住居之房屋旁邊，實
    無妨礙交通及人車通行之情形，臺北縣政府於該處設置禁止
    停車之紅線，即有未合云云。然觀諸上開臺北縣政府九十三
    年六月八日以北府消救字第０九三００一六０六七號函內之
    會勘結論（參閱本院卷第二十一頁）全文可知，該處之所以
    施行「巷道淨空專案」，乃在於使消防車輛動線流暢，故不
    影響消防車動線處維持原狀，影響消防車動線部分則劃設禁
    停紅線，應屬明確。則道路標線設置主管機關基於公益之考
    量而於該處設置紅色禁止停車標線，即難謂有何不當之處，
    異議人即受處分人尚難據此即認定該舉發、裁決有應予撤銷
    之事由。
  (四)另異議人即受處分人雖又稱：上開臺北縣深坑鄉○○街一七
    巷一號處之紅線早已剝離褪色云云。然依據卷附舉發當時相
    片內所示，該違規處所確實經設置有清晰之紅色禁制實線明
    確，有現場相片在卷可稽，異議人即處分人此處之主張亦顯
    非足以構成撤銷原舉發、裁決之理由，自屬甚明。
  (五)又異議人即受處分人雖一再指陳拖吊業者之拖吊不合乎常理
    ，亦不符合正常行政程序，並有逾越拖吊違規車輛營業項目
    之情形云云。惟按「第一項情形（違反停車規定），交通勤
    務警察、依法令執行交通稽查任務人員或交通助理人員，應
    責令汽車駕駛人將車移置適當處所；如汽車駕駛人不予移置
    不在車內時，得由該交通勤務警察、依法令執行交通稽查任
    務人員或交通助理人員為之。」、「第十二條第三項、第三
    十五條、第五十六條第三項、第五十七條第二項、第六十二
    條第六項及前條第一項之移置或扣留，得由交通勤務警察、
    依法令執行交通稽查任務人員逕行移置或扣留，其屬第五十
    六條第三項之移置，得由交通助理人員逕行為之。上述之移
    置或扣留，得使用民間拖吊車拖離之。」，道路交通管理處
    罰條例第五十六條第三項、第八十五條之三第一項已分別定
    有明文。是本件舉發警察機關委由民間業者拖吊上開自小客
    車，即非無據，異議人即受處分人前開主張，亦不構成撤銷
    本件違規罰單之事由。至該等具有行政處分性質之拖吊是否
    有違正常行政程序，應由異議人即受處分人遵循一般行政爭
    訟程序處理，而非本件得以審查，附此敘明。
四、綜上所述，本件異議人即受處分人前開違規事實明確，原處
    分機關依道路交通管理處罰條例第五十六條第一項第一款及
    違反道路交通管理事件統一裁罰基準表規定，裁處九百元罰
    鍰，於法並無不當，本件異議為無理由，應予駁回。
據上論斷，應依道路交通管理處罰條例第八十七條第二項、道路
交通案件處理辦法第十九條，裁定如主文。
中　　華　　民　　國　　96　　年　　12　　月　　 13 　日
                  交通法庭    法  官   林學晴
上正本證明與原本無異。
如不服本裁定應於送達後五日內向本院提出抗告狀。
                              書記官   賴淵瀛
中　　華　　民　　國　　96　　年　　12　　月　　 13 　日
